臺灣高等法院臺中分院刑事判決　　　100年度交上易字第606號
上　訴　人
即自 訴 人　王靜婷
被　　　告　李明鴻
上列上訴人因被告過失傷害案件，不服臺灣臺中地方法院中華民
國100年3月31日第一審判決(99年度交自字第4號)，提起上訴，
本院判決如下：
    主  文
上訴駁回。
    理  由
一、依刑事訴訟法第350條、第361條、第362條、第367條規定，
    不服地方法院之第一審判決而上訴者，須提出上訴書狀，並
    應敘述具體理由，為上訴必備之程式；其所提出之書狀未敘
    述上訴理由，或僅曾以言詞陳述上訴理由者，均應於上訴期
    間屆滿後20日內補提理由書於第一審法院。第一審法院經形
    式審查，認逾期未補提上訴理由者，應定期間先命補正；逾
    期未補正者，為上訴不合法律上之程式，應以裁定駁回。倘
    已提出上訴理由，但所提非屬具體理由者，則由第二審法院
    以上訴不合法律上之程式，判決駁回。而所謂具體理由，必
    係依據卷內既有訴訟資料或提出新事證，指摘或表明第一審
    判決有何採證認事、用法或量刑等足以影響判決本旨之不當
    或違法，而構成應予撤銷之具體事由，始克當之（例如：依
    憑證據法則具體指出所採證據何以不具證據能力，或依憑卷
    證資料，明確指出所為證據證明力之判斷如何違背經驗、論
    理法則）；倘僅泛言原判決認定事實錯誤、違背法令、量刑
    失之過重或輕縱，而未依上揭意旨指出具體事由，或形式上
    雖已指出具體事由，然該事由縱使屬實，亦不足以認為原判
    決有何不當或違法者（例如：對不具有調查必要性之證據，
    法院未依聲請調查亦未說明理由，或援用證據不當，但除去
    該證據仍應為同一事實之認定），皆難謂係具體理由，俾與
    第二審上訴制度旨在請求第二審法院撤銷、變更第一審不當
    或違法之判決，以實現個案救濟之立法目的相契合，並節制
    濫行上訴（最高法院97年度臺上字第892號判決意旨可資參
    照）。又理由是否具體，則屬第二審法院審查之範圍，不在
    命補正之列，亦即上訴書狀已記載理由，並有具體之敘述時
    ，其上訴既屬合法，第二審法院固應就其理由之是否可取，
    為實體之審理及判斷；如認其上訴書狀雖記載理由，但並未
    具體敘述時，則無須再命補正，可逕認其上訴不合法，以判
    決駁回之，此有最高法院97年度臺上字第1281號判決意旨可
    參。
二、復按自訴之提起，應委任律師為之。自訴人應委任代理人到
    場，前項代理人應選任律師充之。自訴人未委任代理人，法
    院應定期間以裁定命其委任代理人，逾期仍不委任者，應諭
    知不受理之判決，此固為刑事訴訟法第319條第2項、第37條
    第1項前段、第2項、第329條第2項所規定；惟倘若自訴或上
    訴不合法，即得不命補正委任律師為代理人（最高法院97年
    度台上字第807號裁判意旨參照）。
三、本件上訴人即自訴人王靜婷（下稱自訴人）不服原審判決提
    起上訴，其上訴狀所載理由係以：(一)本件交通事故，自訴人
    機車係為被告李明鴻（下稱被告）之機車前輪所「側撞」，
    而卷附警方現場肇事分析表之紀錄亦為「側撞」，但原審庭
    訊及判決文內一再紀錄為「碰撞」，有避重就輕之誤導。(二)
    原審以卷附照片認定本件機車碰撞後，二機車側臥距離相近
    ，且機車碎片、安全帽等物均散落在機車附近，其判斷固不
    無道理，但係因自訴人之機車車速在10公里以下，經被告快
    速正面衝撞，致被告車前損壞嚴重到車輪卡死，被告之車速
    有多快，應請專家根據物理原理推算才對。(三)原審認本件係
    「證人王筱晴未能遵守上述道路交通安全規則之規定，在設
    有禁止左轉標誌且劃有分向限制線之路段，冒然跨越分向限
    制線左轉仁慈街，突然侵入被告騎乘之車道上，對於被告而
    言，乃事出突然而無預警，已猝不及防，致閃避不及而與證
    人王筱晴發生碰撞，自難認被告有何違反注意車前狀況之情
    事」等情，意指被告全然百分之百沒有責任，其判斷顯然已
    有偏頗之嫌。(四)根據交通安全規則第94條規範，行車時應注
    意前方狀況，隨時準備停車，尤其行經十字路口時更然。另
    同規則第102條規定，機動車行經黃燈、閃黃燈時應減速慢
    行，作隨時可停車之準備，但被告自述撞車時車速30至40公
    里，應該所言不差或者更快，不然自訴人的腿也不會被撞斷
    掉。(五)據警方所製作之肇事現場分析表紀錄：天候晴；光線
    為夜間有照明；市區道路；限速空白；直路；事故位置為一
    般車道；路面鋪裝柏油；路面無缺陷及視距良好；無號誌；
    車道割分設施無標記；快車道或一般車道，車道線無標記；
    快慢車道分隔線，路面邊線有；事故類型及型態為側撞等情
    。是本件車禍之發生本可避免或可將傷害降至最低，但被告
    行經交叉路口時未減速慢行，應注意前方狀況而未注意，致
    使車禍發生時，被告車速過快及未煞車（因現場全無煞車痕
    ），且被告的車速快到撞繫自己的前輛卡死，故被告應負過
    失傷害責任及慰藉受害人才有公平正義云云。
三、惟按採證認事本屬事實審法院之職權，證人供述是否真實可
    信，事實審法院得依證據法則，本於自由心證予以斟酌，作
    合理之比較，定其取捨，判決內若已論敘其何以作此判斷之
    心證理由，且所為取捨判斷不違背經驗法則或論理法則，即
    不生判決違背法令之問題。本件原判決認不能證明被告就本
    案交通事故有過失傷害行為，已敘明其證據之取捨及憑以認
    定之理由，經本院形式審查，原審綜合相關人證及書證、物
    證之調查，所為論敘並無違背經驗法則或論理法則情事。而
    原審判決所使用之「碰撞」一詞，為客觀之中性用語，且其
    含意大於「側撞」，並未指明何人撞擊何人，並無所謂避重
    就輕之情事。又原審判決已敘明證人王筱晴及被告於原審均
    分別陳稱，渠等之車速均在時速30至40公里左右等語（見原
    審卷第78頁、79頁反面），則自訴人於上訴理由所稱自訴人
    之機車車速僅為10公里以下云云，顯與證人證人王筱晴所證
    稱有違，自不可採。且原審判決以「本件肇事路段時速限制
    為40公里，有道路交通事故調查報告表（一）在卷可憑（見
    原審卷第128頁），又觀之現場照片，本件2機車碰撞後，2
    機車倒臥距離相近，且機車碎片、安全帽等物均散落在2 機
    車附近，與一般如經高速衝撞，機車及碎片等跡證將呈較大
    範圍之散落情形有別，顯見當時被告及證人王筱晴機車車速
    均尚非甚快，是證人王筱晴及被告均分別陳稱，渠等之車速
    均在時速30至40公里左右等語（見原審卷第78頁、79頁反面
    ），應非無虛。復無其他證據足證被告當時之車速已超過時
    速限制之40公里」，因而認定「自難逕認被告有超速之違規
    」等情，並未悖於證據法則及論理法則；雖上訴意旨認應由
    專家根據物理原理推算認定被告之車速云云，惟一如上訴理
    由狀所載「本件事故現場無煞車痕」，則既無煞車痕跡之長
    度以觀比對計算，顯乏相關證據資料以憑物理推算；況按刑
    事訴訟法第161條第1項規定：檢察官就被告犯罪事實，應負
    舉證責任，並指出證明方法。因此，檢察官對於起訴之犯罪
    事實，應負提出證據及說服之實質舉證責任（最高法院92年
    臺上字第128號判例參照），而刑事訴訟法第161條、第163
    條規定係編列在該法第一編總則第十二章「證據」中，故前
    開規定，亦於自訴程序之自訴人同有適用。則上訴人即自訴
    人既認被告有違規超速之情事，自應由自訴人負實質舉證責
    任，要不僅以自我分析之臆測之詞而認定被告有超速之過失
    。再者，依原審所調查之證據資料顯示，本件車禍發生時，
    被告方之機車為直行車，自訴人方之機車則為左轉車，則被
    告方之路權應優先於自訴人方，本件顯然係自訴人方之機車
    違規提早左轉而侵入被告方之路權，且其撞擊點又係位於被
    告機車行駛已過交叉路口之後，則自訴人方為有過失之一方
    甚明，自難認被告有何過失責任。
四、雖自訴人提起上訴，固具備形式上之理由，但其並未提出具
    體新事證以供調查，亦未依據卷內之訴訟資料，以指摘原審
    判決有何足以影響判決本旨之不當或違法而構成應予撤銷之
    具體事由，除仍執陳詞，再為事實方面之爭辯外，或就卷內
    同一證據資料，為不同之評價，或對不足據以推翻原判決事
    實認定之枝節性問題，執以指摘原判決採證違反論理及經驗
    法則或公平原則等違法云云，顯不足據以辨認原判決已具備
    違背法令之形式要件，難認係有具體理由，依「程序優先於
    實體」之刑事訴訟法原則，自訴人之上訴明顯違背法律上之
    程式，應予駁回，並不經言詞辯論為之。又自訴人之上訴雖
    未依法委任律師為之，惟因其上訴本身並不合法，自無庸再
    贅命其補正委任律師為代理人，併予敘明。
據上論斷，應依刑事訴訟法第367條前段、第372條，判決如主文
。
中    華    民    國   100    年    5     月    6     日
            刑事第五庭  審判長法  官  趙  春  碧
                              法  官  林  宜  民
                              法  官  賴  恭  利
上列正本證明與原本無異。
不得上訴。
                              書記官  林  育  萱
中    華    民    國   100    年    5     月    6     日